臺灣臺中地方法院刑事判決　　　　　　　　　　　　　九十三年度訴字第七八一號
　　公　訴　人　臺灣臺中地方法院檢察署檢察官
　　被　　　告　甲○○
右列被告因偽造文書案件，經檢察官提起公訴（九十三年度偵字第六一八六號），被
告於準備程序中就被訴事實為有罪之陳述，受命法官於聽取當事人之意見後，本院合
議庭裁定改由受命法官獨任以簡式審判程序審理，判決如左：
    主  文
甲○○共同行使偽造私文書，足以生損害於他人，累犯，處有期徒刑貳年肆月。如事
實欄所示偽造之「謝嘉益」印章、「高雄市政府」鋼印、「臺中市政府」鋼印各壹顆
、扣案之中華商業銀行印鑑卡壹張上偽造之「謝嘉益」署名壹枚及「謝嘉益」印文參
枚、偽造之「謝嘉益」國民身分證壹張（含甲○○照片壹張）、偽造之「張世杰」國
民身分證壹張（含甲○○照片壹張），均沒收。
    事  實
一、甲○○前有三次違反麻醉藥品管理條例案件、二次竊盜罪、侵占罪、違反槍砲彈
    藥刀械管制條例案件及偽造文書前科。其並曾於民國八十七年間因施用毒品案件
    ，經本院判處有期徒刑七月確定（嗣經本院就其該所處有期徒刑七月與其另因竊
    盜案所處有期徒刑七月定應執行有期徒刑一年一月，於八十九年九月十四日假釋
    出監，嗣經撤銷假釋，殘刑為三月六日）。旋於八十九年間復因犯施用毒品等案
    件，經本院判處應執行有期徒刑八月確定，並自九十年十一月二日起接續執行上
    開殘刑三月六日及有期徒刑八月，甫於九十一年十月七日執行完畢。詎其猶不知
    警惕，復於九十二年間因與綽號「阿明」之人共同偽造國民身分證並進而持以行
    使等偽造文書案件，經臺灣士林地方法院於九十二年十二月二十六日判處有期徒
    刑一年二月，嗣並告確定在案。
二、詎甲○○猶不知悔改，復基於偽造公印文之概括犯意及行使偽造國民身分證、行
    使偽造私文書之犯意，（一）先與姓名年籍不詳綽號「頭哥」之成年男子共同基
    於犯意聯絡，由甲○○於九十三年一月五日，在臺中市內某處，提供其相片一張
    予「頭哥」，以新臺幣（下同）八千元之代價委託「頭哥」代為偽造「張世杰」
    之國民身分證正本一張供甲○○使用，甲○○並依約給付八千元予「頭哥」，旋
    「頭哥」即在不詳處所，以不詳方式（無積極證據足認係以偽造之「內政部印」
    公印偽造），偽造其上印有「內政部印」之公印文且貼上甲○○照片，惟記載張
    世杰年籍資料之偽造國民身分證一張，並以其事先偽造之「臺中市政府」鋼印一
    顆（未扣案，無積極證據足認係在甲○○參與後始行偽刻）蓋用「臺中市政府」
    鋼印文一枚於該偽造之「張世杰」國民身分證上。俟偽造完成後，「頭哥」即在
    同年月八日，在臺中市萬代福戲院前將該張偽造之「張世杰」國民身分證一張交
    予甲○○備用，足以生損害於張世杰及戶政機關對於國民身分證管理之正確性。
    嗣因甲○○於九十三年二月六日下午九時許，在臺中市○○路○段五二○號「麗
    晶商務飯店」七一○室為警查獲違反槍砲彈藥刀械管制條例等案件行為（另案經
    本院以九十三年度訴字第一七三五號判處罪刑在案）後，為警發現並扣得該偽造
    之「張世杰」國民身分證一張，而查獲上情。（二）甲○○因向綽號「長腳」姓
    名年籍不詳之成年男子借款後未依約清償，「長腳」乃稱甲○○如提供相片供偽
    造國民身分證並持該偽造之國民身分證前往開設銀行帳戶，即可抵償欠款六千元
    等語，甲○○應允後，即與「長腳」共同基於犯意聯絡，由甲○○於九十三年三
    月間某日，提供其相片予「長腳」，旋「長腳」即在不詳處所，以不詳方式（無
    積極證據足認係以偽造之「內政部印」公印偽造），偽造其上印有「內政部印」
    公印文且貼上甲○○照片，惟記載謝嘉益年籍資料之偽造國民身分證一張，並以
    其事先偽造之「高雄市政府」鋼印一顆（未扣案，無積極證據足認係在甲○○參
    與後始行偽刻）蓋用「高雄市政府」鋼印文一枚於該偽造之「謝嘉益」國民身分
    證上，復於不詳時、地偽刻「謝嘉益」印章一顆（未扣案）。俟偽造完成後，「
    長腳」即在同年月十八日上午九時四十分許，在臺中市○○○路與中港路口附近
    ，將該張偽造之「謝嘉益」國民身分證一張及上開偽刻之「謝嘉益」印章一顆交
    予甲○○，由甲○○於同日上午十一時許，持該偽造之「謝嘉益」國民身分證一
    張及偽刻之「謝嘉益」印章一顆，至臺中縣豐原市○○路二九五號中華商業銀行
    豐原分行（下稱中華商銀豐原分行）申請辦理開設活期儲蓄存款帳戶，並由甲○
    ○將上開偽造之「謝嘉益」國民身分證一張交予中華商銀豐原分行行員據以核對
    是否確為謝嘉益本人申請開戶，而行使該張偽造之國民身分證，足以生損害於謝
嘉益、中華商銀豐原分行及戶政機關對於國民身分證管理之正確性。其間甲○○
    並將上開偽造之「謝嘉益」印章一枚交予不知情之銀行承辦人員蓋用而偽造「謝
    嘉益」印文三枚於該開戶印鑑卡上，且由甲○○在該開戶印鑑卡上偽造「謝嘉益
    」署名一枚後，由甲○○將該張性質上屬於私文書之開戶印鑑卡一張交予不知情
    之中華商銀豐原分行承辦人員，而行使該張偽造私文書，足以生損害於謝嘉益及
    中華商銀豐原分行。嗣因中華商銀豐原分行員發覺偽造之「謝嘉益」之國民身分
    證有異，立即報警而查獲上情。
三、案經臺中縣警察局豐原分局報告臺灣臺中地方法院檢察署檢察官偵查起訴。
    理  由
一、右揭事實，業據被告甲○○於警詢、偵查及審理中坦承不諱，核與證人乙○○於
    警詢中及證人謝嘉益於偵查中證述情節相符，並有右揭偽造之印鑑卡申請書、真
    正之「謝嘉益」身分證正、反面影本各一張在卷可稽，復有上述「謝嘉益」、「
    張世杰」國民身分證正本各一張扣案足佐。且查，扣案之「謝嘉益」及「張世杰
    」國民身分證正本各一張，經送請內政部警政署刑事警察局鑑定結果，確均為偽
    造之國民身分證，且其上之內政部印文、臺中市政府鋼印印文、高雄市政府鋼印
    印文亦均屬偽造，有內政部警政署刑事警察局九十三年四月二十六日刑鑑字第○
    九三○○八一二○七號、同年九月六日刑鑑字第○九三○一五一六○六號、九十
    三年三月十日刑鑑字第○九三○○四三一九七號鑑驗通知書各一紙在卷可稽，並
    經本院調取本院九十三年度訴字第一七三五號刑事卷宗核閱無訛，足認被告自白
    確與事實相符，堪可採信。綜上所述，本案事證明確，被告犯行堪予認定。
二、按國民身分證屬刑法第二百十二條所定之特種文書。又刑法第二百十八條第一項
    所稱之公印，係指由政府依印信條例第六條相關規定製發之印信，用以表示公署
    或公務員之資格，即俗稱之大印及小官章而言，國民身分證正面「內政部印」之
    印章，係用以表明公務主體之資格同一性而由公家機關於職務上所使用之印信，
    係屬公印，「臺中市政府」及「高雄市政府」鋼印，係在鋼板上刻該等「高雄市
    政府」及「臺中市政府」之字樣，為供核發國民身分證所用，尚非印信條例第六
    條相關規定製發之印信，僅可認係普通之印章、印文，公訴人誤認上開「高雄市
    政府」鋼印印文係表示高雄市政府公署之公印文，尚有誤會，先此指明。是核被
    告甲○○所為，係犯刑法第二百十八條第一項之偽造公印文罪（偽造「內政部印
    」印文部分）；刑法第二百十二條之偽造特種文書罪（偽造張世杰國民身分證部
    分，未進而行使）；刑法第二百十六條、第二百十二條之行使偽造特種文書罪；
    刑法第二百十六條、第二百十條之行使偽造私文書罪。被告與「頭哥」間，就右
    揭如事實欄二（一）部分所示犯行；被告與「長腳」間，就右揭如事實欄二（二
    ）部分所示犯行，分別具有犯意之聯絡與行為之分擔，均為共同正犯。被告利用
    無犯罪故意之中華商銀豐原分行承辦人員在印鑑卡上接續偽造三枚「謝嘉益」印
    文，係屬間接正犯。被告偽造「謝嘉益」印章、私印文、署名均為偽造私文書之
    部分行為；偽造私文書及偽造特種文書之低度行為，均為行使偽造私文書及行使
    偽造特種文書之高度行為所吸收，均不另論罪。又被告先後二次偽造國民身分證
    及偽造公印文犯行，均時間緊接，手法相同，觸犯構成要件相同之罪名，顯均係
    基於概括犯意反覆為之，均為連續犯，應各依刑法第五十六條規定以一罪論，並
    加重其刑。被告所犯上開三罪間，具有方法結果之牽連關係，為牽連犯，應從一
    重之刑法第二百十六條、第二百十條之行使偽造私文書罪處斷。被告右揭如事實
    欄二（一）部分所示犯行，雖未據起訴，惟既與經檢察官起訴部分具有連續犯及
    牽連犯之裁判上一罪關係，而均為起訴效力所及，本院自應併予審理，附此敘明
    。且查，被告於八十九年間曾因犯施用毒品等件，經本院判處應執行有期徒刑八
    月確定，於九十一年十月七日執行完畢，有臺灣臺中地方法院檢察署刑案資料查
    註紀錄表及臺灣高等法院被告全國前案紀錄表各一份在卷足憑，其於受有期徒刑
    執行完畢後，於五年以內再犯本件有期徒刑以上之罪，為累犯，應依刑法第四十
    七條規定，就其所犯連續偽造公印文罪部分遞加重其刑及就其所犯行使偽造特種
    文書罪、行使偽造私文書罪部分，均加重其刑。爰審酌被告前有三次違反麻醉藥
    品管理條例案件、二次竊盜罪、侵占罪、違反槍砲彈藥刀械管制條例案件、偽造
    文書及二次施用毒品前科，有臺灣臺中地方法院檢察署刑案資料查註紀錄表及臺
    灣高等法院被告全國前案紀錄表各一份在卷可按，足認素行不佳；其甫於九十二
    年間因與綽號「阿明」之人共同偽造國民身分證並進而持以行使等偽造文書案件
    ，經臺灣士林地方法院於九十二年十二月二十六日判處有期徒刑一年二月，有該
    刑事確定判決一份在卷可稽，竟旋自九十三年一月五日起即再為本案犯行，足見
    惡性不輕；及其犯罪後尚知坦承犯行之態度等一切情狀，量處如主文所示之刑。
    又扣案之中華商業銀行印鑑卡一張上偽造之「謝嘉益」署名一枚及偽造之「謝嘉
    益」印文三枚，均應依刑法第二百十九條規定予以宣告沒收。再上開偽造之「謝
    嘉益」印章、偽造之「高雄市政府」鋼印、「臺中市政府」鋼印各一顆，雖未扣
    案，惟既查無積極證據足認業已滅失，仍均應依刑法第二百十九條規定予以宣告
    沒收。又扣案偽造之「謝嘉益」國民身分證一張（含甲○○照片一張）及偽造之
    「張世杰」國民身分證一張（含甲○○照片一張），係被告供犯罪所用及犯罪所
    得之物，且為被告之共同正犯「長腳」及被告所有，爰依刑法第三十八條第一項
    第二款及第三款規定宣告沒收。再扣案偽造之「謝嘉益」及「張世杰」身分證各
    一張，既已依刑法第三十八條第一項第二款之規定宣告沒收，則其上偽造之內政
    部公印文計二枚及「高雄市政府」、「臺中市政府」字樣之私印文各一枚，即已
    因該二張身分證之沒收而包括在內，爰不再依刑法第二百十九條重為沒收之諭知
    ，併此敘明。再牽連犯從一重罪處斷時，固尚應引用輕罪條文，惟僅將其輕罪本
    條引用即可，不必再引刑法第五十六條（最高法院六十二年度第一次刑庭庭推總
    會議決議意旨參照），附此指明。
據上論斷，應依刑事訴訟法第二百七十三條之一第一項、第二百九十九條第一項前段
，刑法第二十八條、第二百十八條第一項、第二百十六條、第二百十條、第二百十二
條、第五十五條、第四十七條、第二百十九條、第三十八條第一項第二款、第三款，
罰金罰鍰提高標準條例第一條前段，判決如主文。
中      華      民      國    九十三    年      十      月     十二     日
                                  臺灣臺中地方法院刑事第十庭
                                          法  官  江  奇  峰
右正本證明與原本無異。
如不服本判決，應於送達後十日內向本院提出上訴狀（須附繕本），上訴於臺灣高等
法院臺中分院。
                                          書記官
中      華      民      國    九十三    年      十      月     十二     日
附錄本案所犯法條
刑法第二百十二條：
偽造、變造護照、旅券、免許證、特許證及關於品行、能力服務或其他相類之證書、
介紹書，足以生損害於公眾或他人者，處一年以下有期徒刑、拘役或三百元以下罰金
。
刑法第二百十條：
偽造、變造私文書，足以生損害於公眾或他人者，處五年以下有期徒刑。
刑法第二百十六條：
行使第二百十條至第二百十五條之文書者，依偽造、變造文書或登載不實事項或使登
載不實事項之規定處斷。
刑法第二百十八條第一項：
偽造公印或公印文者，處五年以下有期徒刑。
